臺灣高等法院花蓮分院刑事判決　　　　 94年度上訴字第175號
上訴人即被告　乙○○
指定　辯護人　楊志航律師
上列上訴人即被告因傷害致死案件，不服臺灣花蓮地方法院94年
度訴緝字第6號中華民國94年7月13日第一審判決（起訴案號：臺
灣花蓮地方法院檢察署90年度偵字第2725號），提起上訴，本院
判決如下：
    主  文
原判決撤銷。
乙○○傷害人之身體，因而致人於死，累犯，處有期徒刑肆年。
    事  實
本判決認定之犯罪事實與原審判決書之記載相同，茲引用之。
    理  由
一引用原審判決書所記載之理由 (除量刑部分外)及證據，（原
  審判決書如附件）。
二本院針對被告乙○○上訴意旨及辯護意旨另補充理由如下：
  (一)查卷附「法務部法醫研究所鑑定書」於肆、「對於死者死亡
    之看法」中載明：「被害人後腦部出現之血塊超過 150西西
    ，其死亡原因應為硬膜下出血造成中樞神經受壓迫而死亡，
    其死亡原因應與跌倒有關」、「被害人之死亡與被害人死亡
    前 1天與人發生扭打有關，雖被害人當時並無明顯症狀，但
    其血塊出現之時間與互毆之時間並不違背，故其受傷可能出
    現於打架過程所造成之推擊跌倒。」（見相驗卷第 104頁）
    ，已經清楚說明被害人之死亡與其死亡前 1天與人扭打跌倒
    所造成之腦部出血有關，被告上訴意旨否認其行為與被害人
    死亡結果有關，顯不足取。辯護意旨請求傳訊法醫到庭說明
    被害人之腦部係屬瞬間性出血，還是延遲性出血一節，核無
    必要。
  (二)按當場激於義憤而傷害致人於死之罪，以傷害原因由於被害
    人不義之行為所激起為要件。所謂不義行為，必須在客觀上
    足以引起公憤者，始足以當之（最高法院30年上字第2078號
    判例參照）。本件被害人於酒後不慎揮打到被告女友謝湘琴
    臉部之行為，在客觀上尚難謂確係出於不義，從而被告動手
    毆打被害人致死之行為，即與當場激於義憤而傷害人致死之
    情形，顯不相當。辯護意旨指被告係激於義憤而犯罪一節，
    亦不足取。
  (三)被告雖辯稱：伊有聽到甲○○及丁美蓮說90.9.28凌晨有 10
    幾個人打被害人。但丁美蓮於90. 9.28於嘉里派出所詢問時
    並未提到此事（見相驗卷第 9頁）。另證人甲○○雖於案發
    翌日相驗檢察官訊問時證稱：被害人於27日晚間喝酒過後，
    就躺在椅子上睡覺，到凌晨1點多時，又與2位年輕人在店內
    喝酒並發生口角，嗣後又在外面吵架，等年輕人走後，伊看
    見被害人倒在他的計程車旁，鼻子有流血云云（見相驗卷第
    25頁反面至 26頁正面），意指被害人死亡當天凌晨1時許曾
    與另外 2位年輕人發生糾紛，惟其此部分陳述為其嗣後於嘉
    里派出所2度警詢中所無（見相驗卷第59-67頁），經警方於
    90.10. 3在嘉里派出所再度詢問甲○○時，甲○○即明確坦
    承伊之前係因被告與被害人雙方均係伊的朋友，不知事情會
    如此嚴重，故於檢察官相驗訊問時為上揭有利於被告之不實
    陳述，但事實上伊嗣後於警詢中之陳述才是事實等語（見警
    詢卷第23頁第 1行），並再明確指稱被害人被打跪下不支倒
    地時，其頭部右後方確實有撞到地面等情。本院認為，證人
    甲○○雖於案發後檢察官相驗時一度為上揭有利於被告之陳
    述，但嗣後已經明確予以更正，其於偵查中所為之陳述顯有
    不可信之情形，不得作為被告有利之證據。
  (四)被告及辯護人於原審及本院調查甲○○、謝湘琴、呂文金及
    丁美蓮於警詢中之供述證據時，均表示沒有意見而未提出異
    議（見原審卷(二)第87頁），故渠等於警詢中之證詞有證據能
    力。又被告及辯護人已於本院審理時表明並無對謝湘琴、呂
    文金及丁美蓮行使反對詰問權之意思（見本院卷第82頁），
    本院不再傳喚該 3人到庭；而甲○○前經原審傳拘無著（見
    原審卷(二)第114頁及第135頁拘票後附「報告書」之記載），
    再經本院傳喚不到，目前所在不明，有無從傳喚其到庭由被
    告行使詰問權之情形，均附此敘明。
三原審予以論科，固非無見，惟查，被告係於被害人於酒後失態
  不慎揮打到被告女友謝湘琴時，一時氣憤，動手摑打被害人臉
  部，導致被害人重心不穩碰撞路旁計程車後頭部撞擊地面死亡
  ，被害人死亡之結果在通常觀念上固不能謂被告無預見之可能
  ，但被告之傷害行為終係基於被害人酒後失態行為所導致，被
  告犯罪之情狀尚堪憫恕，本院認即使量處法定最低刑（有期徒
  刑 7年）仍嫌過重，應依刑法第59條之規定予以減輕其刑，原
  審未審酌上情依上揭規定減輕其刑，尚有未合，本院自應予以
  撤銷改判。爰併審酌被告事後尚未與被害人家屬達成和解，未
  見賠償誠意等一切情狀，判處被告有期徒刑4年，以示懲儆，
  並勵自新。
四據上論斷，應依刑事訴訟法第369條第 1項前段、第373條、第
  364條、第299條第1項前段，刑法第第277條第 2項前段、第47
  條、第59條，判決如主文。
本案經檢察官李土城到庭執行職務。
中　　華　　民　　國　　94　　年　　12　　月　　14　　日
                        審判長法  官  謝志揚
                              法  官  蔣有木
                              法  官  何方興
以上正本證明與原本無異。
如不服本判決，應於判決送達後10日內向本院提出上訴狀。其未
述理由者，並應於提出上訴狀後10日內向本院補提理由狀 (須
附繕本)。
                              書記官  劉妙娘
中　　華　　民　　國　　94　　年　　12　　月　　19　　日
附錄：論罪科刑法條全文:
刑法第277條第2項：
傷害人之身體或健康者，處 3 年以下有期徒刑、拘役或 1 千元
以下罰金。
犯前項之罪因而致人於死者，處無期徒刑或 7 年以上有期徒刑；
致重傷者，處 3 年以上 10 年以下有期徒刑。
